臺灣士林地方法院刑事判決　　　　　　 100年度易緝字第22號
公　訴　人　臺灣士林地方法院檢察署檢察官
被　　　告　何嘉晉
選任辯護人　成樞律師
上列被告因詐欺案件，經檢察官提起公訴（96年度偵字第1453號
），被告就被訴之事實為有罪之陳述，經合議庭裁定改由受命法
官獨任依簡式審判程序審理並判決如下：
    主  文
何嘉晉共同犯詐欺取財罪，累犯，處有期徒刑壹年貳月；減為有
期徒刑柒月。扣案如附表所示之物均沒收。
    事  實
一、何嘉晉於民國92年間，因妨害自由案件，經臺灣南投地方法
    院以92年度訴字第200 號判處有期徒刑5 月確定，甫於92年
    9 月26日易科罰金執行完畢（起訴書誤載為9 月29日），詎
    其猶不知悔改，與李建德、張文瑋、宋明忠、謝隆豐、盧俊
    志、吳育安等人（所涉詐欺取財罪部分經臺灣臺南地方法院
    以98年度易字第947 號為第1 審判決後，嗣經臺灣高等法院
    臺南分院以99年度上易字第628 號判決確定在案）共組詐騙
    集團，其分工方式為：由綽號「阿牛」、「財哥」之成年大
    陸詐騙集團分子，指揮旗下成員以電話詐騙在臺灣之各被害
    人，待被害人陷於錯誤而依指示匯款或交付財物後，就匯款
    部分，「阿牛」或「財哥」即與何嘉晉聯繫，由何嘉晉聯繫
    李建德、盧俊志或吳育安，再由李建德、盧俊志或吳育安指
    示張文瑋載送宋明忠、謝隆豐或綽號「卓仔」之車手前往提
    領被害人受騙而匯至大陸詐騙集團所指定之人頭帳戶內之款
    項，俟順利領得款項後，再轉交予何嘉晉等人進行分配。而
    何嘉晉等人為進行前開電話詐騙，有取得人頭帳戶之需求，
    乃於95年12月間，先由化名「周沛青」之人在網路上結識簡
    照忠，佯稱可幫助其向多家銀行申辦貸款，但需要數本銀行
    活期存款存摺、印章及提款卡；使簡照忠陷於錯誤，於同年
    12月28日在臺北市大同區○○○路171 巷3 號，交付其所有
    ：(1)上海商業儲蓄銀行承德分行（帳號00000000000000號）
    、(2)中國信託商業銀行中山分行（帳號000000000000號）、
    (3)遠東國際商業銀行北松山分行（帳號00000000000000號）
    、(4)國泰世華銀行南港分行（帳號000000000000號）、(5)中
    華郵政股份有限公司臺北東門郵局（帳號0000000000000 ）
    等活期存款帳戶之存摺、印章及提款卡予不詳之人；得手後
    即由何嘉晉等人施用詐術向不特定人詐欺取財，並指示被詐
    騙之李佳憓匯款至簡照忠所有上開活期存款帳戶內（被告向
    李佳憓等人詐欺取財部分另由檢察官依法偵辦，詳後述）。
    嗣因簡照忠發覺「周沛青」並未幫其辦理銀行貸款手續，又
    發現其所有前開上海商業儲蓄銀行存款帳戶內多出新臺幣（
    下同）606,455 元，而察覺有異，立即向上開5 家金融機構
    辦理活期存款帳戶掛失，致使該詐騙集團無法提領所詐取之
    不法款項，簡照忠並於96年1 月17日向臺北市政府警察局大
    同分局報案。該集團成員隨即打電話予簡照忠，要求將上開
    存款帳戶取消掛失，且將帳戶中所有存款悉數領出歸還，並
    與簡照忠約定於96年1 月19日下午1 時許，在臺北市○○區
    ○○路2 段77號「上海商業儲蓄銀行承德分行」前見面。屆
    時，由何嘉晉攜帶上開存摺、印章、提款卡至約定地點，交
    付予簡照忠進入銀行辦理取消掛失手續，在尚未領出帳戶內
    款項之前，員警即上前盤查逮捕何嘉晉，始查悉上情，並扣
    得何嘉晉與其他共犯聯繫所使用如附表所示之NOKIA 廠牌、
    ASUS廠牌手機各1 支及其內SIM 卡各1 枚。
二、案經簡照忠訴由臺北市政府警察局大同分局報告臺灣士林地
    方法院檢察署檢察官偵查起訴。
    理  由
一、本件被告何嘉晉所犯為刑法第339 條第1 項之罪，核屬刑事
    訴訟法第273 條之1 第1 項所定死刑、無期徒刑、最輕本刑
    為3 年以上有期徒刑以外之罪，亦非高等法院管轄之第一審
    案件，而被告於本院審理中就被訴事實為有罪之陳述，經告
    知被告簡式審判程序之旨並聽取當事人意見後，本院合議庭
    裁定由受命法官獨任進行簡式審判程序，是本件之證據調查
    ，依刑事訴訟法第273 條之2 規定，不受同法第159 條第1
    項、第161 條之2 、第161 條之3 、第163 條之1 及第164
    條至第170 條規定之限制。
二、上開犯罪事實，業據被告於本院準備及審理程序中坦承不諱
    （見本院100 年度易緝字第22號卷第80頁反面、85頁、89頁
    反面），且經證人即告訴人簡照忠於警詢時指訴明確（見偵
    查卷宗第17～23頁），並於本院審理中到庭證述綦詳（本院
    96年度易字第476 號卷一第62～72頁），另有臺北市政府警
    察局大同分局贓物認領保管單、嫌犯指認照片、上海商業儲
    蓄銀行延平簡易型分行臨時對帳單、被告自願受搜索同意書
    、臺北市政府警察局大同分局搜索及扣押筆錄、扣押物品目
    錄表及扣押物品收據、前揭金融機構之活期儲蓄存款存摺封
    面及內頁、提款卡影本、臺北市政府警察局大同分局刑案報
    案處理系統詳細資料、受理各類案件紀錄表、上海商業儲蓄
    銀行函文暨臨時對帳單各1 份（見偵查卷宗第24頁、25頁、
    27～46頁、65～68頁、92～94頁）在卷可稽；另被告之共犯
    李建德、張文瑋、宋明忠、謝隆豐、盧俊志、吳育安等人所
    涉詐欺取財罪之犯行，業經臺灣臺南地方法院以98年度易字
    第947 號為第1 審判決後，經部分被告提起上訴，由臺灣高
    等法院臺南分院以99年度上易字第628 號判決確定在案，有
    前開判決書各1 份附卷可查，足徵被告之自白與事實相符，
    本案事證明確，被告之犯行洵堪認定，應予依法論科。
三、核被告所為，係犯刑法第339 條第1 項之詐欺取財罪。按現
    行刑法關於正犯、從犯之區別，係以其主觀之犯意及客觀之
    犯行為標準，凡以自己犯罪之意思參與犯罪，無論其所參與
    者是否係犯罪構成要件之行為，皆為正犯；共同正犯之意思
    聯絡，原不以數人間直接發生者為限，即有間接之聯絡者，
    亦包括在內（最高法院25年上字第2253號、77年台上字第21
    35號判例意旨參照），查被告上開犯行，係與李建德、張文
    瑋、宋明忠、謝隆豐、盧俊志、吳育安、「阿牛」、「財哥
    」等人，均以自己犯罪之意思共組詐騙集團，並有直接或間
    接之犯意聯絡及行為分擔，應論以共同正犯。被告前於92年
    間，因妨害自由案件，經臺灣南投地方法院以92年度訴字第
    200 號判處有期徒刑5 月確定，甫於92年9 月26日易科罰金
    執行完畢，此有臺灣高等法院被告前案紀錄表1 份在卷可按
    ，其於有期徒刑執行完畢後，5 年內故意再犯本件有期徒刑
    以上之罪，為累犯，應依刑法第47條第1 項之規定加重其刑
    。爰審酌被告曾有上開前科，素行非佳，且正值青壯，不思
    循正途取財，卻以組成詐騙集團之方式，向被害人騙取前開
    金融帳戶，用以向其他不特定之被害人詐領財物，嚴重影響
    金融交易秩序及敗壞社會治安，造成被害人之生活困擾，殊
    為不該；又被告初於警詢、偵查及本院審理時迭次否認犯罪
    ，甚且於獲得交保後逃匿，惟經通緝後自行到案，且於本院
    準備程序及審判期日終能坦承犯行，暨其犯罪之動機、目的
    、手段、生活狀況、品行、智識程度等一切情狀，量處如主
    文所示之刑，以示懲儆。另被告之犯行，犯罪時間在96年4
    月24日前，所犯符合中華民國九十六年罪犯減刑條例所定之
    減刑條件，應依該減刑條例第2 條第1 項第3 款之規定，減
    其刑期二分之一。扣案如附表所示之手機及SIM 卡，係屬被
    告所有，並與其他詐騙集團成員聯繫所用之物，業據被告陳
    明在卷（見本院100 年度易緝字第22號卷第81頁），應依刑
    法第38條第1 項第2 款之規定，均予宣告沒收。
四、退併部分：
（一）臺灣士林地方法院檢察署檢察官移送併辦意旨略以（96年
      度他字第1591號）：被告與姓名年籍不詳之人基於犯意聯
      絡及行為分擔，共組不法犯罪集團，於96年1 月7 日凌晨
      ，在臺中市收受姓名年籍不詳，綽號「阿文」男子交付之
      徐登兼京城銀行歸仁分行（帳號：000000000000號）、合
      作金庫仁德分行（帳號：0000000000000 號）、復華銀行
      （帳號：0000000000000 號）、萬泰銀行歸仁分行（帳號
      ：000000000000號）存摺共4 本（皆於96年1 月4 日在臺
      中市以每本5000元價格，售予真實姓名年籍不詳之「林曉
      馨」），及陳勇全所有郵局存摺（局號：0000000 號，帳
      號：0000000 號）1 本（於96年1 月1 日，在臺中市○○
      路附近，以每本3,000 元價格，售予姓名年籍不詳之「吳
      先生」），並伺機使用上開帳戶向不特定人詐取財物。嗣
      於96年1 月7 日下午3 時50分許，在臺中市西屯區○○○
      路279 號「沐夏賓館」715 號房，為警當場查獲被告持有
      上開存摺，應涉有刑法第339 條第1 項幫助詐欺罪嫌。因
      認被告所涉接續收受他人帳戶存摺以詐取財物之幫助詐欺
      犯行，與本案上開論罪科刑部分屬事實上同一案件，請併
      予審理云云。
（二）臺灣臺南地方法院檢察署檢察官移送併辦意旨略以（96年
      度偵字第18430 號）：(1)被告與李建德、吳育安、盧俊志
      、張文瑋、宋明忠及綽號「卓仔」之男子等人，於95年10
      月間至96年1 月19日，共同意圖為自己不法之所有，共組
      詐欺集團，由被告負責勾串綽號「阿財、牛哥」等大陸詐
      騙集團，李建德、吳育安主要負責收購帳戶、聯繫車手，
      盧俊志出面應徵車手，而由匿居在大陸地區之詐騙集團分
      子以「假學童綁架詐欺」方式，冒稱學校行政人員，以電
      話通知不特定國中、小學童家長，詐稱學童到校上課後無
      故不見，隨即再由不知名男子以電話向家長詐稱小孩在其
      手上，恐嚇詐騙家長依其指示前往金融機構臨櫃匯款，或
      以ATM 自動提款機匯款至人頭帳戶內，詐騙集團以電話聯
      絡被告，再由被告連絡李建德、吳育安、盧俊志等人出面
      指示張文瑋擔任司機載送提款車手宋明忠及卓仔等2 人前
      往金融機構臨櫃提款或ATM 自動提款機提款。其中95年10
      月12日下午1 時許，即由該詐欺集團成員自稱臺南市後甲
      國中老師之成年女子撥打電話予被害人陳麗華，佯稱陳麗
      華之兒子許志豪遭綁架，再由另一名不詳姓名年籍成年男
      子撥打電話向陳麗華佯稱其子許志豪在伊手中，要求陳麗
      華匯款10萬元至趙景祥臺灣郵政股份有限公司新店郵局00
      000000000000號帳戶，陳麗華因此陷於錯誤而匯款10萬元
      至趙景祥上開新店郵局帳戶，李建德、吳育安、盧俊志等
      3 人即指示張文瑋駕車搭載宋明忠等人前往臨櫃提款，經
      調閱趙景祥帳戶內之臨櫃提款單，進行採取指紋之蒐證及
      調閱上述帳戶提款影像之比對，發現提款單留存指紋與宋
      明忠指紋相吻合，並比對提款影像亦吻合後發現而查獲。
      (2)簡照忠於95年12月間遭被告所組之詐欺集團以辦理信用
      貸款而騙得上海銀行、中國信託、郵局、遠東商銀、國泰
      銀行等5 本帳戶存摺、印章、提款卡後，被告即用以詐騙
      其他被害人，於96年1 月17日指揮張文瑋駕車搭載宋明忠
      等人以簡照忠所有之提款卡，提領簡照忠上海銀行承德分
      行011-00000000000000帳戶內，由李佳憓遭詐騙所匯入之
      1,599,700 元，然因簡照忠辦理掛失止付而均無法提領。
      因認被告所涉詐欺犯行與本案上開論罪科刑部分，事實同
      一，有實質上一罪關係，請併予審理云云。
（三）惟查：本院衡酌上開移送併辦之犯罪事實（一）部分，與
      本案犯罪事實相較，被告雖均取得人頭帳戶，作為向不特
      定人詐取款項之用，然係在不同之時間，收受不同之人所
      提供他人所有之帳戶存摺，並非皆為簡照忠所有，所涉犯
      罪之手段亦不相同，要難認為係屬接續犯。另就前開移送
      併辦之犯罪事實（二）部分，係在取得人頭帳戶之後，再
      向其他不特定之被害人以電話詐騙之方式，要求將款項匯
      入人頭帳戶內，與本案犯罪事實相較，一為騙取銀行帳戶
      ，一為以電話詐騙方式詐取金錢，其犯意有別，行為殊異
      ，先後兩種不同之詐騙行為應可獨立判斷，並可明確加以
      區隔，亦無實質上一罪之關係而得論為同一案件。是檢察
      官所稱上開犯行與本案論罪科刑部分有實質上一罪關係云
      云，尚屬無據，本院無從併予審究，應就前開移送併辦部
      分，均予退回檢察官另為適法之處理。
據上論斷，應依刑事訴訟法第273 條之1 第1 項、第284 條之1
、第299 條第1 項前段，刑法第28條、第339 條第1 項、第47條
第1 項、第38條第1 項第2 款、第3 項，刑法施行法第1 條之1
，中華民國九十六年罪犯減刑條例第2 條第1 項第3 款、第7 條
，判決如主文。
本案經檢察官李松德到庭執行職務。
中    華    民    國  100     年    10    月    25    日
                  刑事第六庭法  官  邱光吾
以上正本證明與原本無異
如不服本判決應於收受送達後10日內向本院提出上訴書狀，並應
應敘述具體理由。其未敘述上訴理由者，應於上訴期間屆滿後20
日內向本院補提理由書(均須按他造當事人之人數附繕本)「切勿
逕送上級法院」。
                            書記官  劉致芬
中    華    民    國  100     年    10    月    26    日
附錄本案論罪科刑法條全文
刑法第339條
意圖為自己或第三人不法之所有，以詐術使人將本人或第三人之
物交付者，處五年以下有期徒刑、拘役或科或併科一千元以下罰
金。
以前項方法得財產上不法之利益或使第三人得之者，亦同。
前二項之未遂犯罰之。
附表：
1.扣案序號000000000000000號之NOKIA廠牌手機壹支。
  （含門號0000000000號SIM卡壹枚）。
2.扣案序號000000000000000號之ASUS廠牌手機壹支。
  （含門號0000000000號SIM卡壹枚）。